【裁判字號】    89,台上,7796
【裁判日期】    891221
【裁判案由】    過失致人於死
【裁判全文】
最高法院刑事判決                              八十九年度台上字第七七九六號
    上  訴  人  甲○○
右上訴人因過失致人於死案件，不服台灣高等法院台南分院中華民國八十七年十一月
五日第二審判決（八十七年度交上訴字第一○九○號，起訴案號：台灣雲林地方法院
檢察署八十七年度偵字第二九二號），提起上訴，本院判決如左：
    主  文
上訴駁回。
    理  由
按刑事訴訟法第三百七十七條規定，上訴於第三審法院，非以判決違背法令為理由不
得為之。是提起第三審上訴，應以原判決違背法令為理由，係屬法定要件。如果上訴
理由狀並未依據卷內訴訟資料，具體指摘原判決不適用何種法則或如何適用不當，或
所指摘原判決違法情事，顯與法律規定得為第三審上訴理由之違法情形，不相符合時
，均應認其上訴為違背法律上之程式，予以駁回。本件上訴人甲○○上訴意旨略稱：
(一)原審未向公路養護單位查詢系爭肇事路段之台一線省道義和段，公路養護單位是否
有橋樑保管之紀錄，若沒有橋樑保管紀錄，應可證明肇事路段無所謂橋樑之存在，詎
原審對此應予調查而未調查，自屬判決違背法令。(二)肇事地點明明沒有起伏橋面，原
判決卻以違背日常生活經驗法則之方式，將平坦柏油路面誤為鋼筋混凝土橋面，其判
決當然違背法令。(三)按汽車駕駛人可信賴其他參與交通之對方亦能遵守交通規則，同
時為必要之注意，謹慎採取適當之行動，倘他人不當之行為所發生之結果，駕駛人對
於此不可知之對方違規行為並無預防之義務，而不負責任，此為信賴原則。本件被害
人許世杰若按規定不違規無照駕駛，且能依規定騎機車戴安全帽，又能遵守規定不機
車三載，並能不違規超速，復不在路中行駛而為閃躲路中汽車逾路面邊線行使，均不
致於擦撞上訴人安然停於路旁邊線外之汽車尾端。此為一般正常之機車駕駛人所得注
意，上訴人對此之信賴亦屬相當，故依信賴原則，上訴人亦應受無罪判決之諭知，原
審未適用此一法則，亦有適用法令不當之違法。(四)上訴人並非貨車司機，而係經營養
豬場及東明食品廠，為中小型企業之負責人，不是以駕車為業之人，原判決認上訴人
為以駕駛為業之人，而課以業務過失致死罪，適用法則並有不當。(五)上訴人係因不幸
事故發生，為求早日了卻一樁心事，在能力範圍內予死者家屬道義上之賠償，故才與
被害人家屬達成和解，詎原判決竟以上訴人曾為和解賠償，資為認定上訴人有過失之
衡量標準，此顯亦有違背法令云云。
惟查：(一)原判決撤銷第一審諭知上訴人無罪之判決，改判論處上訴人以從事業務之人
，因業務上之過失致人於死罪刑（緩刑年），係以上訴人對其於民國八十六年十月
十一日下午五時許，駕駛所經營東明食品廠之車牌ＵＤ－八四三號自用大貨車，途經
雲林縣莿桐鄉省道台一線義和段小天地理容院右前方時，將該車停在該路段小橋之北
側慢車道外，遭許世杰無照駕駛之車牌ＭＨＳ－二九五號重機車自後撞擊，致許世杰
死亡之事實，已迭據其在警訊及歷次偵審中供承不諱，核與告訴人即許世杰之父許順
賢之指訴，及證人魏志錦、廖文彬、林仁昆分別在警訊及一審偵審時所證述之情節相
符，並有道路交通事故調查報告表、勘驗筆錄、驗斷書、相驗屍體證明書及現場暨屍
體照片存卷足稽。另依卷存道路交通事故調查報告表所繪，肇事路段係有一小橋，上
訴人所駕自大貨車停於小橋之北側慢車道外。且該橋有鋼筋混凝土所造之橋面、橋墩
及護欄各情，亦有卷附該橋之照片可資比對，復經一審勘驗現場屬實，製有勘驗筆錄
可稽，因認定該橋即係一般所謂之橋樑。又以橋樑或顯有妨害他車通行之處所，不得
停車，道路交通安全規則第一百十一條第一款及第一百十二條第九款分別定有明文，
上訴人駕車自應注意上開規定，且能注意，乃竟疏未注意擅在該橋樑上停車致肇本件
車禍，其自有過失。再本件肇事責任，先後送請台灣省嘉雲區車輛行車事故鑑定委員
會及台灣省車輛行車事故覆議鑑定委員會鑑定結果，亦認上訴人駕駛自大貨車停車不
當，於橋樑上違規停車影響機車行車安全，為肇事次因，此有各該會鑑定意見書在卷
可佐，益證上訴人確有過失無訛。並說明雖依各該鑑定認許世杰無照駕駛重機車超載
，未注意車前狀況由後追撞前停車輛，為肇事主因，惟上訴人亦難據此而解免其刑責
。且上訴人之過失行為與許世杰之死亡間，亦具相當之因果關係等，為其所憑之證據
及認定之理由。而以上訴人否認犯罪，辯稱：案發當天因伊所僱用之司機請假，伊始
臨時駕駛該自大貨車送貨，另當時伊係將車停於慢車道外，且有閃示停車燈，又停車
位置道路兩側雖有橋墩護欄，然其下僅係排水溝，難認屬橋樑，本件車禍應係被害人
無照超載未注意車前狀況所致，伊應無何過失可言云云，乃卸責之詞，不可採信，於
理由詳加說明及指駁，經核所為論，均與卷內證據資料相符，從形式上觀察，並無
認定事實不依證據或有何採證違背經驗法則、論理法則等違法情形存在。(二)事實之認
定與證據取捨，乃事實審法院之職權，原判決既依卷存道路交通事故調查報告表、現
場照片及一審勘驗筆錄等證據資料，憑以認定上訴人將所駕自大貨車停於橋樑上，且
其事實之認定及證據之取捨，並不違背經驗法則與論理法則，已如前述，上訴意旨任
意指摘謂：原審未再向公路養護單位查詢系爭路段是否為橋樑，有調查未盡之違法，
且肇事地點無起伏橋面，原判決誤認為橋面，亦違經驗法則云云，自非合法之上訴第
三審理由。(三)汽車駕駛人對於防止危險發生之相關交通法令之規定，業已遵守，並盡
相當之注意義務，以防止危險發生，始可信賴他人亦能遵守交通規則並盡同等注意義
務，若因此而發生事故，始可以信賴原則為由，免除過失責任。本件上訴人所停放之
自大貨車，並未遵守道路交通安全規則第一百十一條第一款及第一百十二條第九款之
規定，已如前，是原判決未依信賴原則免除上訴人過失責任，亦無適用法則不當之
違法。(四)原判決係以上訴人自承其經營之食品廠僅有肇事之自大貨車一輛，且與證人
即其所僱用之司機楊春江，均稱司機請假時即由其駕駛該大貨車送貨，乃認定上訴人
係以駕駛貨車為其附隨業務之人（見原判決事實欄第一行、理由欄二第一行以下），
並未認定上訴人為以駕駛為業之人；又原判決理由係以上訴人於肇事後已與被害人家
屬達成和解賠償損害，為諭知上訴人緩刑之依據之一（見原判決第四頁第五行），亦
未以之資為認定上訴人有否過失之標準，上訴意旨另謂：原判決認定上訴人為以駕駛
為業之人，且以上訴人曾與被害人家屬和解，為認定上訴人有過失之衡量標準云云，
並非依據卷內資料執為指摘，自非適法。至於其餘之爭辯，則屬單純事實之爭執，亦
非適法之第三審上訴理由。上訴意旨，徒憑己見，就原判決已說明事項或屬原審採證
認事職權之適法行使，任意指摘為違法，顯與法律規定得為第三審上訴理由之違法情
形，不相適合。其上訴違背法律上之程式，應予駁回。
據上論結，應依刑事訴訟法第三百九十五條前段，判決如主文。
中      華      民      國    八十九    年     十二     月    二十一    日
                              最高法院刑事第十一庭
                                  審判長法官  陳  炳  煌
                                        法官  陳  正  庸
                                        法官  陳  世  雄
                                        法官  吳  信  銘
                                        法官  徐  文  亮
      右正本證明與原本無異
                                              書  記  官
中      華      民      國    八十九    年     十二     月    二十八    日


司法院資訊處製作；財團法人民間司法改革基金會備份。
